【裁判字號】    97,上訴,5152
【裁判日期】    971114
【裁判案由】    毒品危害防制條例
【裁判全文】
臺灣高等法院刑事判決                97年度上訴字第5152號
上  訴  人  臺灣板橋地方法院檢察署檢察官
上  訴  人
即  被  告  乙○○
                      號
                    （現另案於臺灣桃園監獄執行中）
法律扶助律師  李岳洋律師
上  訴  人
即  被  告  丙○○
                      號
            甲○○
                    （現另案於臺灣桃園監獄執行中）
選任辯護人  廖克明律師
上列上訴人等因被告等毒品危害防制條例案件，不服臺灣板橋地
方法院96年度訴字第2461號，中華民國97年6月20日、97年8月15
日第一審判決（起訴案號：臺灣板橋地方法院檢察署96年度偵續
字第231 號），提起上訴，本院判決如下：
    主  文
上訴駁回。
    理  由
一、按「不服地方法院之第一審判決而上訴者，應向管轄第二審
    之高等法院為之。」「上訴書狀應敘述具體理由。」「上訴
    書狀未敘述上訴理由者，應於上訴期間屆滿後二十日內補提
    理由書於原審法院。逾期未補提者，原審法院應定期間先命
    補正。」刑事訴訟法第361條第1項、第2項、第3項分別定有
    明文。又第二審法院認為上訴書狀未敘述理由，或上訴有第
    362條前段之情形者，應以判決駁回之，同法第367條前段亦
    有明文規定。所謂不服第一審判決之具體理由，必係依卷內
    既有訴訟資料或提出新事證，指摘或表明第一審判決有何採
    證認事、用法或量刑等足以影響判決本旨之不當或違法，而
    構成應予撤銷之具體事由，始足當之；倘僅泛言原判決認定
    事實錯誤、違背法令、量刑失之過重或輕縱，而未依上揭意
    旨指出具體事由，或形式上雖已指出具體事由，然該事由縱
    使屬實，亦不足以認為原判決有何不當或違法者，皆難謂係
    具體事由，俾與第二審上訴制度在請求第二審法院撤銷、變
    更第一審不當或違法之判決，以實現個案救濟及節制濫行上
    訴之立法目的相契合。是倘上訴人之上訴書狀雖敘述上訴理
    由，惟並未具體敘述第一審判決有何不當或違法情形，即與
    未敘述具體理由無異，所為上訴，即非適法。
二、本件各上訴人之上訴意旨分述如下：
(一)檢察官上訴意旨略以：乙○○、丙○○自警詢、偵查至原審
    審理程序，均否認犯行，犯後態度不佳，實無任何刑法第59
    條客觀上顯可憫恕之情狀，原審援引刑法第59條予以減刑，
    尚難認有理由，且縱依刑法第59條減刑，量刑亦有輕縱之嫌
    云云。
(二)乙○○上訴意旨略以：刑事訴訟法第159條之2所謂「具有較
    可信之特別情況」之判斷標準，不得單憑警詢距案發時間較
    近，或以證人事後有承受外界干擾而受污染之虞，即逕謂於
    警詢之陳述較為可採。是原判決以程佳萍於警詢、偵查中所
    為之供述，具有證據能力，顯有違誤云云。
(三)丙○○上訴意旨略以：伊罹患「人類免疫不全病毒感染」，
    來日不多，希望能釐清事實，期盼餘生能照顧兒子的未來。
    且伊僅與程佳萍合資購買毒品，亦經程佳萍證述明確。又伊
    之配偶甲○○曾告知和朋友合資購買毒品較便宜之事，並說
    如果他有朋友打電話來說要處理，就是要和他一起合資購買
    ，所以程佳萍打電話來說要處理，伊認為係和甲○○合資購
    買毒品，故轉達給甲○○，事後未再過問，伊絕無和甲○○
    共同販賣毒品之意思云云。
(四)甲○○上訴意旨略以：(1)依通訊監察所錄得之對話紀錄，憑
    信力稍遜，尤須經調查確與事實相符，獲有相當之補強證據
    ，方足採為論罪之基礎。甲○○縱與程佳萍有通話之事實，
    惟通話後是否確實有交易，交易時間、地點、價格均無從得
    悉，尚難以擬制推測方式認定甲○○有販賣毒品犯行。(2)程
    佳萍於原審已證述：當初警詢筆錄，是警員叫我這樣講才會
    沒事，後來我還是進去關，實際情形並不是這樣，偵查中我
    就照著警詢筆錄，那時已經在服刑，我還是會怕，準此程佳
    萍之警詢筆錄、偵訊筆錄並無證據能力云云。
三、經查：
(一)本件原判決依憑證人程佳萍警詢、偵查中一致之證言、針對
    程佳萍使用門號0000000000號行動電話之通訊監察譯文，及
    經原審勘驗上開部分通訊監察譯文內容等證據資料，認定上
    訴人即被告乙○○於民國94年11月9 日1時4分許，以每包新
    臺幣（下同）3千元代價，販賣第一級毒品海洛因予程佳萍1
    次；上訴人即被告丙○○、上訴人甲○○共同連續於94年11
    月2 日20時13分許、同年月4日16時30分許、同年月5日14時
    36分許、同年月6日19時19分許，均以每包3千元代價，販賣
    第一級毒品海洛因予程佳萍4 次；甲○○另獨自連續於94年
    10月19日21時1 分許、同年月22日19時48分許、同年月23日
    17時41分許，均以每包3 千元代價，販賣第一級毒品海洛因
    予程佳萍3次等犯行，因認乙○○犯毒品危害防制條例第4條
    第1 項販賣第一級毒品罪，丙○○、甲○○共同連續犯毒品
    危害防制條例第4條第1項販賣第一級毒品罪，甲○○為累犯
    ，並斟酌乙○○、丙○○、甲○○販賣海洛次數、數量，犯
    罪惡性尚非重大不赦，客觀上足以引起一般之同情，均援引
    刑法第59條規定酌減其等之刑，再審酌乙○○等人為一己私
    利，販售具成癮性、濫用性、侵害性之第一級毒品以營利，
    戕害他人身心健康，助長社會不良風氣，兼衡乙○○等人之
    素行、犯罪動機、目的、手段、販賣海洛因之期間、次數、
    獲利，暨犯後均否認犯行，未見悔意態度等一切情狀，分別
    量處有期徒刑8 年、12年、15年，並分別沒收販賣毒品所得
    等情，均已詳敘調查、取捨證據之結果及憑以認定犯罪事實
    之心證理由，並就乙○○等人否認犯行部分之供詞及其等所
    辯各語認非可採信，予以論述指駁。從形式上觀察，原判決
    並無認定事實錯誤、量刑瑕疵或違背法令之情形可言。
(二)按適用刑法第59條酌減其刑與否，事實審法院本有從行為人
    之客觀犯行與主觀惡性二者，加以切實考量有無顯可憫恕之
    處，及宣告法定最低度刑猶嫌過重等情形，而為斟酌決定之
    權限。原判決認乙○○、丙○○販賣毒品次數、數量非多，
    因認乙○○、丙○○所犯之罪為情輕法重，有可憫恕之處，
    縱予宣告最低法定刑即無期徒刑，猶嫌過重，乃依刑法第59
    條規定酌減其等刑，既仍可達刑罰防衛社會之目的，自無違
    法可言。且刑之量定，亦屬事實審法院得依職權自由裁量之
    事項，苟已斟酌刑法第57條各款所列情狀，而未逾越法定刑
    度，不得遽指為違法。原判決已審酌乙○○、丙○○圖一己
    私利，販售具成癮性、濫用性、侵害性之第一級毒品以營利
    ，戕害他人身心健康，助長社會不良風氣，兼衡刑法第57條
    各款所列情狀，分別予以量刑，並無失衡輕縱之情。檢察官
    上訴意旨執此指摘原判決不當，自非合法上訴理由。
(三)按被告以外之人於檢察事務官、司法警察官或司法警察調查
    中所為之陳述，與審判中不符時，其先前之陳述具有較可信
    之特別情況，且為證明犯罪事實存否所必要者，得為證據，
    刑事訴訟法第159條之2定有明文；又被告以外之人於偵查中
    向檢察官所為之陳述，除顯有不可信之情形者外，得為證據
    ，同法第159 條之1第2項亦有明文。原判決已就證人程佳萍
    於警詢所述與其於原審審理中之供述有所不符，惟其於警詢
    、偵查中就就乙○○單獨及丙○○、甲○○共同分別販賣海
    洛因1次、4次及甲○○單獨販賣海洛因3 次予伊等一致之陳
    述，具有較為可信之特別情況，並為證明本件被告犯罪事實
    存否所必要；且程佳萍於偵查中所證，並無顯有不可信之情
    形，乃依上揭規定，認該等筆錄均具有證據能力，已詳為論
    斷說明，不容任意指為違法。程佳萍於原審雖以警詢筆錄，
    係警員叫伊這樣講才會沒事，偵查中也會害怕云云。然程佳
    萍之警詢筆錄係95年1月14日製作，於相隔約1年半之96年6
    月6 日，經檢察官自臺灣桃園監獄附設戒治所提訊，仍為相
    同之證述，並清楚說明警詢筆錄實在（偵卷96年度偵續字第
    231 號卷第7至9頁），顯然程佳萍之警詢筆錄並無依循警員
    之要求而陳述，且偵查中既已入所戒治中，亦無害怕遭羈押
    或戒治問題，故程佳萍於原審所證，顯係事後迴護乙○○等
    人之詞，不足以影響程佳萍警詢筆錄、偵訊筆錄之證據能力
    。原判決此部分縱使未予論列，亦與全案情節及判決結果顯
    然不生影響。是乙○○、甲○○此部分上訴，要非上訴之具
    體理由。
(四)原判決就乙○○、丙○○、甲○○等販賣第一級毒品海洛因
    犯行，已據程佳萍於警詢、偵查中陳述明確，且與通訊監察
    譯文之對話內容相互勾稽，亦無不合之處，並分別就乙○○
    「單獨」、甲○○與丙○○「共同」、甲○○「單獨」販賣
    第一級毒品海洛因1次、4次、3 次予程佳萍等情，逐一剖析
    明確，復就其等與程佳萍「合資」購買第一級毒品海洛因，
    說明如何不可採信，再就通訊監聽譯文證明力之判斷，詳加
    論述，並分析乙○○等人販賣第一級毒品海洛因係基於營利
    之本意等情，俱有卷存之證據資料可資覆按。經核原判決已
    詳予論敘其作此判斷之心證理由，且其證據之取捨判斷並不
    違背經驗法則及論理法則，自不容乙○○、丙○○、甲○○
    任指判決違法。是丙○○以「合資」、未與甲○○共同販賣
    第一級毒品海洛因、甲○○以通訊監察資料憑信性薄弱，以
    擬制推測販賣毒品為由提起上訴，顯非依據卷內資料執以指
    摘之適法上訴理由。
四、乙○○、丙○○、甲○○其餘上訴意旨，經核係置原判決所
    為明白論斷於不顧，仍持已為原判決指駁之陳詞再事爭辯，
    及對於事實審法院取捨證據與自由判斷證據證明力之職權行
    使，並就與判決本旨無關之枝節事項，徒以自己之說詞，任
    意指摘，揆諸上開說明，自非屬得上訴第二審之具體事由，
    因認本件檢察官、乙○○、丙○○、甲○○等人之上訴均不
    合上訴之法定要件，均應予駁回，並不經言詞辯論為之。
據上論斷，應依刑事訴訟法第367條前段、第372條，判決如主文
。
中    華    民    國    97    年    11    月    14    日
                  刑事第二庭審判長法  官  洪光燦
                                  法  官  宋明蒼
                                  法  官  李麗玲
以上正本證明與原本無異。
如不服本判決，應於收受送達後10日內向本院提出上訴書狀，其
未敘述上訴之理由者並得於提起上訴後10日內向本院補提理由書
（均須按他造當事人之人數附繕本）「切勿逕送上級法院」。
                                  書記官  廖婷璇
中    華    民    國    97    年    11    月    18    日


司法院資訊處製作；財團法人民間司法改革基金會備份。
